臺灣雲林地方法院民事判決　九十一年度訴字第三三五號
　　原　　　告　丙○○
　　被　　　告　乙○○
　　　　　　　　甲○○
右當事人間請求損害賠償事件，本院判決如左：
    主　　　文
被告應連帶給付原告新台幣拾萬元，及自民國九十一年五月三十日起至清償日止，
按週年利率百分之五計算之利息。
原告其餘之訴駁回。
訴訟費用由被告連帶負擔十分之三，餘由原告負擔。
本判決第一項於原告以新台幣壹拾萬元為被告供擔保後，得假執行。但被告如於假執
行程序實施前，以新台幣拾萬元，為原告預供擔保，得免假執行。
原告其餘假執行之聲請駁回。
　　事　    實
甲、原告方面：
壹、聲明：
一、被告應連帶給付原告新台幣（下同）一百萬元，及自起訴狀送達之翌日起至清償
    之日止，按週年利率百分之五計算之利息。
二、願供擔保，請准宣告假執行。
貳、陳述：
一、原告與被告乙○○係夫妻關係，詎婚後因價值觀念、婆媳等問題而常生齟齬，感
    情並不融洽，被告乙○○自民國八十六年間起，動輒即與原告冷戰，並拒與同床
    ，期間雖偶有同床，然彼等情感業已漸行漸遠，原告遂於九十年五月八日與長女
    鄭安琪返回位於雲林縣斗六市○○路三號父母住處同住。
二、原告與被告乙○○生下長女鄭安琪之前，因婚後久未生育，原告曾為精蟲分離手
    術，希能生育兒女，惟均無法如願，彼等關係更雪上加霜，嗣幸得二名子女，然
    原告於分居期間，因聽聞長女鄭安琪傳述被告乙○○與同事即被告甲○○過從甚
    密，且被告乙○○平日即對原告冷嘲熱諷，遂懷疑該二名子女並非原告所親生，
    而於九十一年五月一日攜長女鄭安琪至醫院為ＤＮＡ鑑定，始知鄭安琪與原告並
    無親子關係，原告以此質之於被告乙○○，被告乙○○亦坦承鄭傑生亦非原告親
    生之子。
三、按夫妻間應互負貞操義務，被告乙○○竟違背該義務，一再與被告甲○○通姦，
    並進而生有二名子女，致原告於不知情之情況，將該二名子女視若己出疼愛有加
    ，被告上開行為已構成民法第一百八十四條、第一百九十五條之侵權行為，請斟
    酌兩造均為大學高等教育之知識份子，且為教師，經濟能力甚佳，及原告因此所
    受之痛苦非淺等情，請求被告連帶賠償原告如訴之聲明所示之金額。
四、對被告抗辯所為之陳述：
（一）被告雖自承該二名子女為其等所生，惟辯稱因原告無性能力且不孕，被告乙○
      ○遂口頭徵詢原告同意及默認而借精生子云云，原告固不否認曾看診不孕症，
      然造成不孕之原因眾多，且並非即表示原告無性能力或生孕能力，況原告曾於
      八十八年間至醫院檢驗生育能力均正常，且洪揚醫院之回函益證原告所言非虛
      ，蓋苟被告乙○○所稱原告無法射精一事為真，洪揚醫院如何為精蟲檢驗，縱
      原告曾至華濟醫院及黃婦產科就診，惟該二醫院僅根據原告之陳述，及醫生問
      診而開立處方，並無任何醫療檢驗證明原告無性能力或生孕能力，而原告為求
      能生育子女四處尋求中西醫之治療，衡情焉有一方面積極治療，而另一方面卻
      不與被告乙○○敦倫之理，是被告乙○○稱原告均未與其敦倫及無法射精一事
      ，要屬子虛。
（二）觀之被告於　鈞院九十一年度婚字第二三０號離婚事件審理時，其等所為陳述
    　有關借精生子時、地完全不同，顯見被告所稱上開情節，要與事實不符，姑不
　　　論被告曾昭稜曾否告知被告甲○○，及原告同意借精生子一事是否為真，被告
　　　甲○○自承僅由被告曾昭稜告知該情，而未當面詢問原告，或藉由其他方式確
　　　認原告意願，故被告上開陳稱之情節，尚不足認定原告有同意被告曾昭稜借精
　　　生子一事為寅。
（三）退萬步言，縱認被告所稱原告同意借精生子一事為真，然此並不足以即得認定
      被告可為通姦之犯行，蓋借精生子亦可經由取出精液，再植入卵子之方式為之
      ，並非必須經由性行為方式始得為之，是被告上開辯稱之情節，並不足以使其
      等通姦犯行正當化，何況觀之被告所為之陳述可知，被告多次出遊，並多次發
      生性關係，即使於鄭傑生出生後，仍維持性關係，且被告亦自承其等確有感情
      存在，足認被告性行為，並非如其所稱借精生子如此單純，其等二人實為婚外
      情，且蒙騙原告於鼓裡。
（四）被告乙○○雖又辯稱原告於其孕有鄭安琪之時，即知該女非伊親生女云云，然
      原告自鄭安琪自出生後，除白天上班外，其餘時間均親自撫育照顧鄭安琪，苟
      被告乙○○所稱之情為真，原告焉能如此盡心盡力撫育照顧鄭安琪之生活起居
      之理。再者原告身為教師，首重者乃道德與名譽，豈料被告竟蒙騙原告，私下
      發展婚外情，並生有二名子女，令原告告一輩子蒙羞，且為親友、鄰人，甚至
      學生談論對象與笑柄，此為一生都無法抹滅之傷害，又原告自得知所疼愛之子
      女非親生子女，尤如情天霹靂，除須面對被告乙○○背叛之事實，同時還要面
      對家庭完全瓦解之事實，雙重打擊之痛苦絕非一般人所能承受，是原告請求賠
      償之數額，實已相當厚道。
、證據：提出戶籍謄本、財團法人佛教大林慈濟醫院ＤＮＡ鑑定書、洪揚醫院檢驗
　　報告各乙份、薪資單十八紙（均影本）為證。
乙、被告方面：
壹、被告乙○○部分：
一、聲明：
（一）原告之訴駁回。
（二）如受不利判決，願供擔保請准宣告免為假執行。
二、陳述：
（一）伊與原告於八十三年四月三日結婚，詎婚後原告因不能人道，致彼等並無正常
      性行為，伊因礙於顏面而不敢向親友提起，期間雖曾多次走訪不孕症門診，惟
      均無法懷孕，伊乃於八十四年十一月一日徵詢原告希能與第三人發生性行為循
      自然方式受孕，經原告允諾，遂與被告甲○○發生關係，而懷有鄭安琪，且自
      伊懷有身孕六個月起迄今彼等根無夫妻敦倫，在長女鄭安琪未出生前，原告僅
      有不孕症病史，並無任何性功能正常及精液分析報告，依民事優勢證據法則，
      應認原告自八十三年四月三日結婚以來，至八十八年十一月四日精液分析報告
      書出爐為止，期間均為不孕症及夫妻敦倫困難、無法射精所苦，且原告應確知
      長女鄭安琪並非其親生，故原告所稱並不知悉長女鄭安琪非其所親生一事，並
      非事實，且按推算長女鄭安琪之受胎期間為八十五年六月十三日至八十六年三
      月二十日，由八十五年七月十日原告仍前往台北長庚醫院求治不孕症，應認為
      原告於被告乙○○懷孕前即已允諾被告自行覓得捐精人，循自然方式受胎懷孕
      ，按民法第一千零五十三條之規定，原告既允諾被告乙○○與第三人發生性行
      為而生子，至今已逾請求權時效，裁判離婚案由既已不成立，本件損害賠償之
      請求無由成立。
（二）又長子鄭傑生之生育雖未經原告同意，但伊與原告曾於八十八年七月十日協同
      前往洪進嘉醫院施行精蟲分離及人工受孕手術，復於八十八年十一月四日至斗
      六洪揚醫院作精液分析及人工受孕手術，期間頻頻嘗試人工受孕，均連連失敗
      而未成功，之後始放棄人工受孕，被告乙○○才又和被告甲○○發生性行為以
      達受胎之目的，且原告經由鑑定得知其精蟲稀少，無法自然受孕之情況，對被
      告懷有長子鄭傑生，即應已知悉長子鄭傑生並非所親生，故原告知悉且默認被
      告乙○○與他人發生性行為，甚至在產下長子鄭傑生後，原告亦知悉長子鄭傑
      生並非其親生，仍要求鄭傑生入其戶籍。
（三）原告對於被告乙○○於婚姻中所生之二名子女均滿心歡喜、疼愛有加，從未有
      過抱怨或委屈，是原告聲稱其因二名子女之身世痛苦非淺，實不可信。再彼等
      二人因借精生子一事，致日後夫妻失和、情感交惡，而痛苦萬分，原告又給予
      被告乙○○無性生活，復又允諾伊與第三人生育子女，至今錯誤業已造成，伊
      對原告十分抱歉，然請庭上斟酌下列情事，予以酌減原告請求慰撫金之數額：
　　　１、原告亦有穩定正常之收入。.
　　　２、情感交惡，彼待二人均痛苦萬分，並非單方面受到傷害。
　　　３、離婚後，伊即為單親媽媽，每月須支付長子鄭傑生褓姆費約新台幣（下同
　　　　　）二萬元，長女鄭安琪教育費用約一萬元，扣除房貸及生活費用，每月所
　　　　　得剩不到一萬元， 實無力償付一百萬元之巨額賠償金。
　　　４、原告曾於九十一年五月三十日電告伊，聲明其僅於面對伊時才性無能，長
　　　　　女鄭安琪長女出生後，伊亦允諾原告，得以和第三人發生關係，甚至生子
　　　　　，並祝福原告早日覓得佳偶，締結良緣。
三、證據：提出戶籍謄本、手術及麻醉同意書、信函、精液分析報告、薪資單、畢業
    證書各乙份、診斷證明書、出生證明書、財團法人佛教大林慈濟醫院ＤＮＡ鑑定
    書各二份、離婚協議書三份（除薪資單外，餘為影本）為證。
貳、被告甲○○部分：
一、聲明：
（一）原告之訴駁回。
（二）如受不利判決，願供擔保請准宣告免為假執行。
二、陳述：
　　伊於八十五年間與被告乙○○共同至台南奇美醫院探視學生，路途中因聊起生活
　　瑣事，而不知不覺談到彼等婚姻生活，始知原告與被告乙○○無法生育，經幾次
　　談話後，被告乙○○向伊提起其等夫妻借精生子計劃，伊基於同情被告乙○○之
　　遭遇，而答應其借精生子之計劃，在被告乙○○產下長女鄭安琪後，伊曾透過被
　　告乙○○詢問原告是否欲知悉長女鄭安琪之生父為誰，惟因原告表示不想知道而
　　作罷，伊對此情節亦深知有保密之責任，而從未讓第三人知曉該情。直至前年被
　　告乙○○常提及其等夫妻為小孩教養、財務分擔等事而生齟齬，夫妻情感業已交
　　惡，原告雖疼愛長女鄭安琪，惟言談間均教育鄭安琪鄙視被告乙○○，原告與被
　　告乙○○曾數度談及協議離婚之事宜，然因原告堅持擔任鄭安琪之監護人，被告
　　乙○○為恐失去該女之監護權，遂與伊商議再生一子作伴，伊亦應允，之後原告
　　與被告乙○○於九十年間分居，被告乙○○有孕在身，伊基於責任而對其更加關
　　懷照顧，並進而對被告乙○○生有好感，伊並不會逃避責任，只是兩造對此事件
　　均有責任及過失。
三、證據：提出薪資單、服務證、學分證明書（均影本）各乙份為證。
丙、本院依職權向財團法人佛教慈濟綜合醫院大林分院函詢有關原告親子血緣鑑定事
    宜，並向洪揚醫院、洪進嘉婦產科診所、財團法人長庚紀念醫院林口分院函詢有
    關原告看診之相關事宜，且向財政部台灣省中區國稅局雲林縣分局調取兩造歸戶
    財產查詢清單，及八十八、八十九年度綜合所得稅申報資料。
　　理　　　由
一、原告起訴主張：被告乙○○為伊配偶，然被告乙○○自八十六年起，即常無故拒
    與原告敦倫，直至九十年五月八日彼等鴻溝日益加深，伊始偕長女鄭安琪返家居
    住，期間因長女鄭安琪提及被告乙○○與被告甲○○過從甚密，復佐以被告乙○
    ○平日對伊冷嘲熱諷，致伊懷疑與被告乙○○所生子女非伊親生，遂至醫院為Ｄ
    ＮＡ鑑定，豈料鑑定結果如伊臆測相同，伊乃質問被告乙○○，被告乙○○亦坦
    承係與被告甲○○發生關係所生，按夫妻應互負貞操義務，被告乙○○一再與被
    告甲○○通姦，並進而生下二名子女，致伊精神痛苦不堪，爰依民法第一百八十
    四、一百九十五條規定，提起本訴等語。
二、被告乙○○則以：伊與原告婚後，因原告不能人道，致彼等並無正常性行為，伊
    因礙於顏面，而不敢向親友提起，期間雖曾多次走訪不孕症門診，惟均無法懷孕
    ，伊乃於八十四年十一月一日徵詢原告希能與第三人發生性行為循自然方式受孕
    ，經原告允諾，遂與被告甲○○發生關係，而懷有鄭安琪，且自伊懷有身孕六個
    月起迄今彼等根無夫妻敦倫之情，原告應確知該二名子女非其親生，則據民法第
    一千零五十三條規定可知，本件裁判離婚之時效業已消滅，更遑論本件損害賠償
    之請求，縱認原告得請求賠償，惟其請求之數額過鉅，請求能予以酌減等語置辯
    。被告甲○○則以：伊於八十五年間經被告乙○○告知，其與原告因無法生育，
    而有借精生子計劃，伊遂基於同情被告乙○○之遭遇，而答應其借精生子之計劃
    ，並生下鄭安琪，而伊曾透過被告乙○○詢問原告是否欲知鄭安琪之生父為誰，
    惟因原告表示不想知道而作罷，然伊對此情節亦深知有保密之責任，而從未讓第
    三人知曉該情，嗣因原告與被告乙○○發生齟齬，並欲協議離婚，被告乙○○因
    恐失去鄭安琪之監護權，又與伊商議再生一子作伴，伊亦應允，之後原告與被告
    乙○○於九十年間分居，因被告乙○○有孕在身，伊遂基於責任而對其更加關懷
    照顧，並進而對被告乙○○生有好感，伊不會逃避責任等語，資為抗辯。
三、經查，原告主張被告乙○○為伊配偶，被告乙○○於婚姻關係存續中與被告甲○
    ○連續發生性行為多次，並生有鄭安琪、鄭傑生二名子女等事實，業據提出戶籍
    謄本、財團法人佛教大林慈濟醫院ＤＮＡ鑑定書各乙份為證，復為被告所不爭執
    ，自堪信為真實。惟被告對原告所指其等應負連帶損害賠償責任乙節，加以否認
    ，並以前揭情詞置辯，是本件應審究者，乃原告之損害賠償請求權是否業已罹於
    時效，苟未罹於時效，則被告之通姦行為是否如被告所稱已得原告之同意或縱容
    。
四、按侵權行為所生之損害賠償求權，自請求權人知有損害及賠償義務人時起，二年
    間不行使而消滅，自侵權行為時起，逾十年者亦同，民法第一百九十七條第一項
    定有明文，姑不論被告乙○○所稱其孕有鄭安琪係經原告同意始與第三人發生性
    關係一事是否為真，惟被告當庭自承其等自鄭安琪於八十六年三月二十五日出生
    後，至鄭傑生於九十年五月八日出生為止，期間均有發生性關係，且育有鄭傑生
    一事，並未得原告同意等情，足證被告之通姦行為直至鄭傑生出生前仍繼續，其
    等侵權行為並未中斷，且原告自鄭傑生出生後，自被告乙○○處得知鄭傑生非原
    告親生之子一事，即於九十一年五月十七日提起本件訴訟，有本院收文章可考，
    至今尚未逾二年之時間，要與上開條文規定請求權罹於時效之要件不合，是被告
    以時效消滅抗辯其可拒絕賠償，容有誤會。
五、次按當事人主張有利於己之事實者，就其事實有舉證之責任，民事訴訟法第二百
    七十七條前段定有明文。所謂舉證係指就爭訟事實提出足供法院對其所主張者為
    有利認定之證據而言，若所舉證據，不能對其爭訟事實為相當之證明，自無從認
    定其主張為真正。又按原告對於自己主張之事實已盡證明之責後，被告對其主張
    ，如抗辯其不實並提出反對之主張者，則被告對其反對之主張，亦應負證明之責
    ，此為舉證責任分擔之原則，亦有最高法院十八年度上字第二八五五號判例可資
    參照。本件被告均不爭執有為通姦之行為，惟辯稱已得原告之同意或縱容，然為
    原告所否認，則揆之上開說明可知，被告就上開主張自應負舉證責任。有關原告
    於八十五年一月二十四日至嘉義華濟醫院就診，主訴之病因為不孕症，復於同年
    七月十日因射精障礙至財團法人長庚紀念醫院林口分院就診，再於八十八年十一
    月四日前往洪揚醫院進行精蟲分離手術等情，業據被告乙○○提出華濟醫院診明
    書、精液分析單據為證，復為原告所不爭執，足認被告乙○○主張原告自結婚後
    迄至八十八年十一月四日為止，尚無法具有完全之生育能力，且必須求助於門診
    治療一事為真實，然此尚不足以證明被告乙○○即得與第三人發生性關係，又縱
    被告乙○○所稱其孕有鄭安琪，乃得原告同意其與第三人發生性關係之情為真，
    然經本院當庭詢問是否孕有鄭傑生一事亦得原告同意等情，被告乙○○亦自承未
    經原告同意之情，顯見被告通姦之行為並未得原告之同意或縱容，此外，被告復
    無法舉證以實其說，是其等所辯，要不足採信。
六、又按「不法侵害他人之身體、健康、名譽、自由、信用、隱私、貞操，或不法侵
    害其他人格法益而情節重大者，被害人雖非財產上之損害，亦得請求賠償相當之
    金額。其名譽被侵害者，並得請求回復名譽之適當處分。」「前二項規定，於不
    法侵害他人基於父、母、子、女或配偶關係之身分法益而情節重大者，準用之。
    」，民法第一百九十五條第一項、第三項定有明文。本件被告於上開時間，長期
    連續為通姦之犯行，自係不法侵害原告基於婚姻關係而享有之夫妻身分法益，令
    其精神上感受莫大痛苦，自屬情節重大，則原告自得據民法第一百八十五條、第
    一百九十五條第三項準用同條第一項規定，請求被告連帶賠償非財產上損害之慰
    撫金，洵屬有據。
七、再按法院對慰撫金之量定，應斟酌兩造之身分、地位、經濟狀況等關係定之，本
    院審酌原告為國立藝術學院畢業，現為雲林縣西螺國中教師，每月薪資約為四萬
    餘元，名下並無動產、不動產（見卷附原告所提之薪資單十八紙、財政部台灣省
    中區國稅局雲林縣分局九十一年八月二十九日中區國稅雲縣資字第０九一００一
    五七一三號函）；被告乙○○為國立師範大學畢業，現為國立斗六高級中學教師
    ，每月薪資約為六萬餘元，名下有二筆不動產，及兩輛汽車，並有四萬三千一百
    元之投資（見卷附被告乙○○所提出之畢業證書、薪資單各乙份，及上開國稅局
    雲林縣分局函）；被告甲○○為國立師範大學中等學校教師研習中心中等學校教
    師教育專業科目進修班修習及格，現為國立斗六高級中學教師，每月薪資約為七
    萬餘元，名下並有五筆不動產，及一輛汽車，並有二萬七千零八十元之投資（見
    卷附被告甲○○所提出之學分證明書、服務證、薪資單，及上開國稅局雲林縣分
    局函），兩造經濟狀況良好，然因被告之通姦行為，干擾原告婚姻關係，而破壞
    原告夫妻間共同生活之美滿與幸福，致原告精神痛苦不堪等情，認原告請求被告
    連帶賠償三十萬元，及自起訴狀繕本送達翌日即九十一年五月三十日起至清償日
    止，按週年利率百分之五計算之利息部分為有理由，應予准許，逾此部分之請求
    ，為無理由，應予駁回。
八、兩造陳明願供擔保，聲請宣告假執行或免為假執行，經核原告勝訴部分，合於法
    律規定，爰分別酌定相當之擔保金額宣告之；至原告其餘假執行之聲請，因訴之
    駁回而失所依據，不予准許。
九、本件判決之基礎已臻明確，兩造其餘之攻擊防禦方法及聲請調查之證據，均經斟
    酌，核與判決之結果不生影響，爰不一一論述，附此敘明。
十、據上論結，本件原告之訴為一部有理由，一部無理由，依民事訴訟法第七十九條
    但書、第八十五條第二項、第三百九十條第二項、第三百九十二條，判決如主文
    。
中　　　華　　　民　　　國　　九十一　　年　　　九　　　月　　 十一 　　日
                              臺灣雲林地方法院民事庭
~B法　　　官　陳秋如
右為正本係照原本作成。
如對本判決上訴，須於判決送達後廿日內向本院提出上訴狀（需按他造人數提出繕本
）。
中　　　華　　　民　　　國　　九十一　　年　　　九　　　月　　 十一 　　日
~B法院書記官　廖錦棟
